臺灣高雄地方法院民事判決　　　　　　　　94年度訴字第61號
原　　　告　甲○○
訴訟代理人　郭國益律師
被　　　告　丁○○
訴訟代理人　周村來律師
　　　　　　周元培律師
當事人間請求損害賠償事件，經原告提起附帶民事訴訟（93年交
簡附民96號），經刑事庭移送前來，本院於民國94年10月25日言
詞辯論終結，判決如下：
  主  文
被告應給付原告新台幣壹拾萬柒仟零肆元，及自民國93年11月11
日起至清償日止按週年利率5%計算之利息。
原告其餘之訴駁回。
訴訟費用由被告負擔70%，餘由原告負擔。
本判決原告勝訴部分得假執行；但被告如以新台幣壹拾萬柒仟零
肆元預供擔保後，得免為假執行。
原告其餘假執行之聲請駁回。
  事實及理由
一、原告主張：被告於民國93年1 月19日上午9 時35分許駕駛車
    號E5-7666 號自用小客車沿高雄縣鳥松鄉○○路由東往西方
    向欲左轉高雄市○○區○○街時，本應注意汽車行駛至交岔
    路口時應行至交岔路口中心處左轉，並不得占用來車道搶先
    左轉，且當時氣候雨天，屬日間有自然光線，路面無缺陷，
    依被告之智識經驗及能力，復無不能注意之情形，竟疏未注
    意，貿然在上開交岔路口處急切左轉，因而撞及暫停在該路
    口等候綠燈通行由原告騎乘之ZBT-115 號輕型機車，原告於
    人車倒地後受有右膝脫臼、右膝前後十字韌帶斷裂、內側韌
    帶受損之傷害，因而受有：(一)支出醫療費用新台幣（下同）
    115,733 元。(二)增加生活上之需要計有：支出交通費84,
    800 元。支出看護費90,000元。(三)減少勞動能力損害，因
    原告上開右膝前後十字韌帶斷裂及內側韌帶受損之傷勢，經
    診斷結果已不能完全痊癒，終生減少30% 之勞動能力，依勞
    工基本工資計算每月減少6,040 元，僅以5,000 元計，以原
    告年齡計算至60歲止尚有17年之工作年限，依霍夫曼式計算
    法依法定利率計算中間利息後，共計減少勞動能力損失1,20
    0,000 元。(四)原告因車禍致終生勞動能力喪失30% ，身體機
    能之健全已難回復，精神與身體之痛苦，難以言諭，故請求
    精神上損害800,000 元。為此爰依侵權行為之法律關係，聲
    明請求：(一)被告應給付2,000,000 元，及自起訴狀繕本送達
    之翌日起至清償日止，按週年利率5%計算之利息。(二)願供擔
    保請准為假執行之宣告。
二、被告則以：本件車禍係因伊行至交岔路口時，因原告所騎乘
    之機車逆向不依兩段式左轉行進始發生，伊並無過失。縱有
    過失，原告騎乘機車停紅燈越線亦為肇事次因，故依法應減
    輕或免除賠償金額。其次，原告在財團法人長庚醫院高雄分
    院所支出之醫藥費，伊已代繳45,113元部分應予扣除，其餘
    在該醫院以外之醫藥費用支出，均非屬必要費用；至於交通
    費用、看護費用及減少勞動能力損失均否認有各該支出之必
    要或損害之情形；而精神上損害之請求過高，應予酌減等語
    ，資為抗辯。故聲明：(一)原告之訴駁回。(二)如受不利判決，
    願供擔保請准免為宣告假執行。
三、經查，原告主張被告於93年1 月19日上午9 時35分許駕駛車
    號E5-7666 號自用小客車沿高雄縣鳥松鄉○○路由東往西方
    向欲左轉高雄市○○區○○街時，撞及暫停在該路口等候綠
    燈通行由原告騎乘之ZBT-115 號輕型機車，致原告人車倒地
    後受有右膝脫臼、右膝前後十字韌帶斷裂、內側韌帶受損之
    傷害等事實，為兩造所不爭執，並有道路交通事故現場圖、
    調查報告表、診斷證明書各1 份及現場照片5 幀在卷可稽，
    堪信為真實。被告對原告主張之原因事實，則持前詞置辯，
    故本件爭點在於：
(一)、車禍之過失責任歸屬如何？
(二)、原告請求之數額是否合理？
四、茲分述本院之判斷如下：
(一)、車禍之過失責任歸屬如何？
、本件車禍事故發生之過程，業據被告於警詢時陳稱：我駕駛
    E5-7666 號自用小客貨車沿本館路往高雄市方向左轉汾陽街
    ，在三岔路口我向為綠燈，要等同向車流少時左轉，汾陽街
    有一車號ZBT-115 號機車因紅燈停等，我左轉時未注意該機
    車，撞到該車等語；核與原告所陳：我騎乘ZBT-115 號輕機
    車於汾陽街與本館路口待停中（汾陽街南向北），我引擎未
    熄火，人在車上，而本館路東向西往左（往南）之自用小客
    車E5-7666 號前車頭擦撞到我機車頭而肇事等語（均詳見警
    卷93年1 月29日交通事故談話紀錄表）相符。再比對卷附之
    道路交通事故現場圖，兩車撞擊後刮地痕拖延1.1 公尺，及
    原告駕駛車輛之停放位置處於交岔路口東南側即原告行車之
    動線處，與被告行車動線應位處交岔路口之西北側有別，顯
    見原告於停等紅燈時，未依標線停止於規定區域內，而被告
    於左轉彎時未行至交岔路口中心處左轉，且未注意車前狀況
    之事實，堪予認定。故被告抗辯對於車禍之發生並無過失云
    云，核與前開事證未符，不足採信。
、按汽車行駛至交岔路口轉彎時，應行至交岔路口中心處左轉
    ；而汽車行駛時，駕駛人應注意車前狀況，並隨時採取必要
    之安全措施；又駕駛人駕駛汽車，應遵守道路交通標誌、標
    線、號誌之指示；而停止線，用以指示行駛車輛停止之界限
    ，車輛停止時，其前懸部分不得伸越該線，道路交通安全規
    則第102 條第1 項第4 款、第94條第3 項、第90條前段及道
    路交通標誌標線號誌設置規則第170 條第1 項分別定有明文
    。兩造駕駛汽車，自應知悉上開行車管制規定，而依當時雖
    屬雨天，日間有自然光線，柏油路面乾燥無缺陷，此有前開
    道路交通事故調查報告表可佐，且依其等之智識、能力，亦
    無不能注意之情事，詎竟均於行經交岔路口時，疏未注意上
    開行車安全規定，被告於路口中心前貿然搶先左轉，原告未
    依規定停止於標線區以內，致發生本件車禍，原告因而受有
    前開傷害，故兩造之駕駛行為與損害結果間，具有相當因果
    關係至明。此外本件事故經送鑑定結果，亦認為被告駕駛小
    客車左轉未注意車前狀況為肇事主因；原告騎乘機車停紅燈
    越線為肇事次因；復有台灣省高屏澎車輛行車事故鑑定委員
    會高屏澎字第930743號鑑定書及台灣省車輛行車事故覆議鑑
    定委員會於93年8 月23日之府覆議字第9310858 號函各1 份
    在卷可稽。而被告亦因涉犯過失傷害罪，經本院判處拘役40
    日確定，復有本院93年度交簡字第2384號判決可佐，故被告
    確有過失之加害行為，致原告受有損害之事實堪予認定。本
    院審酌兩造上開行車過失程度，認以被告負擔70% ，原告負
    擔30% 較為適當。
(二)、原告請求之數額是否合理？
、次按「因故意或過失，不法侵害他人之權利者，負損害賠償
    責任」、「不法侵害他人之身體或健康者，對於被害人因此
    喪失或減少勞動能力，或增加生活上之需要時，應負損害賠
    償責任」、「不法侵害他人之身體、健康、自由、信用、隱
    私、貞操、或不法侵害其他人格法益而情節重大者，被害人
    雖非財產上之損害，亦得請求賠償相當之金額」。民法第18
    4 條第1 項前段、第193 條第1 項、第195 條第1 項前段分
    別定有明文。被告之過失加害行為，致原告受有上揭傷害，
    已如前述，從而原告依前開規定請求被告負損害賠償責任，
    自屬有據。茲就原告請求賠償之損害數額，是否妥適，分述
    如後：
(1)、醫藥費用部分：原告主張支出醫藥費115,733 元，業據其提
    出財團法人長庚紀念醫院高雄分院（下稱長庚醫院）醫療費
    用收據32紙、私立高雄醫學大學附設中和紀念醫院（下稱高
    雄醫學院）醫療費用收據4 紙及宏仁中醫診所收據2 紙為證
    。本院審酌原告之傷勢，既採行西醫之治療方式，應為已足
    ，其同時採取中醫之療法，即無必要；此外其前往長庚醫院
    治療達32次，衡情應無重覆在高雄醫學院就診之必要，故其
    主張在長庚醫院就診期間所支出之醫藥費用共計54,873元，
    核屬治療傷勢所為之必要支出，應予准許；逾此範圍，尚無
    必要，不應准許。而本項支出，被告已代繳45,113元，業據
    原告自認無訛，經扣除後，原告得請求之醫藥費應為9,760
    元。
(2)、增加生活上需要費用部分：
(甲)、交通費部分：原告主張自高雄市○○區○○路71號3 樓住處
    ，前往位在高雄縣鳥松鄉○○路123 號長庚醫院進行治療及
    復健共計141 趟次，每趟次以400 元計算，支出56,400元；
    高雄醫學院4 趟次，支出1,600 元；宏仁中醫診所67趟次，
    支出26,800 元之情，固據其提出長庚醫院醫學中心治療卡5
    紙、宏仁中醫診所病歷表1 紙及收據4 紙為證，且經證人乙
    ○○到庭證陳屬實，堪信為真實。惟參照前開說明，原告治
    療復健之醫療院所，應以長庚醫院為已足，且本院認其傷勢
    確有委請他人載送往返醫院治療之需，從而其請求交通費部
    分，以56,400元為必要，應予准許；逾此範圍，難認有據。
(乙)、看護費部分：原告所受之傷勢，於93年1 月19日至同年2 月
    10日住院期間，有僱請全日看護之必要；出院後仍需僱請半
    日看護，期間約4 週等情，此有長庚醫院於94年5 月12日之
    94長庚院高字第431965號函在卷可稽（詳卷第70頁），從而
    原告因傷無法自理生活，須他人照護起居之期間，自以36日
    為適當。原告於上開期間以每日1,000 元僱請乙○○及丙○
    ○，提供照護，除有收據3 份外，並經證人乙○○及丙○○
    到庭證陳屬實（詳卷第103 頁）。準此原告請求之看護費，
    應以36,000元為適當（計算式：1,000 ×36＝36,000）；逾
    此金額，難認屬必要支出，應予駁回。
(3)、減少勞動能力損害：原告主張因右膝前後十字韌帶斷裂及內
    側韌帶受損之傷勢，經診斷結果已不能完全痊癒，終生減少
    30% 之勞動能力，依勞工基本工資計算每月減少6,040 元，
    僅以5,000 元計，依其年齡計算至60歲止尚有17年之工作年
    限，依霍夫曼式計算法依法定利率計算中間利息後，共計減
    少勞動能力損失1,200,000 元云云，並未舉證以實以說。且
    經本院函查長庚醫院結果，亦認其傷勢雖右膝仍有肌肉萎縮
    、肌力缺失、明顯關節疼痛及運動後腫脹之情形，仍須繼續
    復健治療，但其病情未符合勞工保除殘廢給付標準之項目，
    復有該醫院94年10月4 日之（94）長庚院高字第491485號函
    附卷可稽（詳卷第110 頁），故原告主張應按終生減少30%
    之勞動能力計算損失共1,200,000 元，即屬無據，應予駁回
    。
(4)、非財產上損害部分：
    原告因本件車禍致受有右膝脫臼、右膝前後十字韌帶斷裂及
    內側韌帶受損傷害，已如前述，則其因此傷勢住院治療，不
    僅身體受有疼痛，精神自感痛苦，且迄今傷勢仍未完全復原
    尚遺有前開之健康受損情形，在可預見未來對其行動亦將造
    成不便，是原告請求非財產上之損害自屬有據。查原告現年
    44歲，高職畢業，名下有投資6 筆，汽車1 輛；而被告係專
    科畢業，擔任漁業公司職員，名下有房屋2 幢、土地3 筆、
    汽車3 輛、投資3 筆，並有稅務電子閘門財產所得調件明細
    表2 份附卷可參，爰審酌兩造教育程度、經濟狀況、社會地
    位、損害程度等一切情狀，認原告請求按300,000 元計算其
    非財產上損害，尚屬適當。逾此部分之請求，為無理由，應
    予駁回。
(5)、據上所述，原告因本件車禍損害得請求被告賠償之金額為40
    2,160 元（計算式為：9,760+56,400+36,000+300,000 ＝40
    2,160）。
(6)、復按，損害之發生與擴大，被害人與有過失者，法院得減輕
    賠償金額，或免除之，民法第217 條第1 項定有明文。又民
    法第217 條第1 項規定之目的，在謀求加害人與被害人間之
    公平，故在裁判上法院得以職權減輕或免除之，最高法院85
    年台上字第17 56 號判例參照。本件車禍，被告應負擔之過
    失比例為70% ，依此比例計算之金額，原告得請求之金額為
    281,512元（計算式：402,160×70% ＝28,512）。
(7)、末按保險人依本法規定給付之保險金，視為加害人或被保險
    人損害賠償金額之一部分；加害人或被保險人受賠償請求時
    ，得扣除之，強制汽車責任保險法第30條定有明文。經查，
    原告已取得強制汽車責任保險給付之保險金174,508 元，業
    據其陳明在卷，依前開說明，原告得請求之損害金額，應扣
    除上開保險金計算，始謂適法。準此，原告得請求之金額，
    應為107,004 元（計算式為：281,512 －174,508 ＝107,00
    4）。
五、綜上，原告本於侵權行為之法律關係，請求被告給付107,00
    4 元，及自起訴狀繕本送達之翌日即93年11月12日起至清償
    日止，按週年利率5%計算利息之範圍內，即屬正當，應予准
    許，至其逾此範圍之請求，為無理由，應予駁回。
八、本件係所命給付未逾500,000 元之判決，應依職權宣告假執
    行，原告就其勝訴部分聲明願供擔保請准為假執行之宣告，
    僅為促請本院為職權之發動，故毋庸另予准許，併此敘明。
    至於被告陳明願供擔保請准免為假執行之宣告，經核原告勝
    訴部分於法要無不合，爰酌定相當之擔保金額准許之。至於
    原告敗訴部分，其假執行之聲請已失所依附，應予駁回。
九、據上論結，原告之訴為一部有理由，一部無理由，依民事訴
    訟法第79條、第389 條第1 項第5 款、第392 條第2 項，判
    決如主文。
中　　華　　民　　國　　94　　年　　 11　　月　　8　　日
                  民事鳳山分庭法　官　李代昌
正本係照原本作成。
如對本判決上訴，須於判決送達後20日內向本院提出上訴狀。
中　　華　　民　　國　　94　　年　　11　　月　　8　　日
                                書記官　林豐富
